# 基建期较长的企业开办费如何账务处理

提问人：审计小哥 时间：2016-05-09 16:29:26
请教陈奕蔚老师：纸浆制造企业将基建期发生的各项费用（差旅费、招待费、办公费、职工工资）计入开办费，竣工后转入长期待摊费用-开办费核算，金额约5,700万（其中包基建完工前 1 年招聘的各部门员工进行前期培训及派遣往同行业单位交流学习支付的员工工资2,400万元），应如何进行账务处理?

回答人：chenyiwei
请参考《瑞华研究 2010 ～ 2014 汇编》中的以下问题解答：
问题1-1-24（开办期发生费用的处理） 问题： 企业在开办期发生的各项费用是否应全部计入在建工程成本？处于开办期的企业是否存在利润表？ 解答： 开办期是企业为了使其计划中的主营业务活动具备正常开展条件而实施必要准备工作的期间。 开办期的目标是使企业的主营业务活动具备正常开展所需的条件，因此当企业计划中的主营业务活动具备了正常开展条件之后（包括：主要的经营用固定资产达到预定可使用状态；已完成人员的招聘和培训、管理架构的搭建；已建立开展活动所必须的供销业务渠道；已取得开业前需办理的行政许可和备案事项；等等），开办期即应结束。开办期的长短并无统一的标准，主要受到所处行业等因素的影响。如果企业确实一直在为了使主营业务活动具备正常开展条件而实施相关准备活动，则开办期不认为已结束。 对于具体支出项目能否归入在建工程成本，最终构成固定资产价值的一部分，应根据《企业会计准则第 4 号——固定资产》第九条规定“自行建造固定资产的成本，由建造该项资产达到预定可使用状态前所发生的必要支出构成”，并参考问题1-1-5“管理用固定资产的折旧能否计入生产用固定资产的成本”进行考虑，其基本要求是合理区分“为了使固定资产达到预定可使用状态而发生的必要支出”（可改变固定资产的状态）和为了维持企业作为一个独立法人的日常运作而发生的一般管理性支出。这一区分的原则是一贯运用的，与企业是否处于开办期无关。并不会因为企业是否取得营业执照以及基建的进展情况的差异而有所不同。 即使公司尚处于基建期，在该阶段其核心工作是使生产经营所用的关键固定资产达到预定可使用状态，其本身也会发生一些旨在维持其法人日常运作的一般管理费用，如行政管理部门的相关费用、管理用固定资产折旧等。这部分一般管理费用与使固定资产达到预定可使用状态无关，应当在发生时即计入当期损益，不应计入在建工程成本中。 因此，即使是处于基建期内的公司，也是会有利润表的。这一结论与新企业会计准则下《企业会计准则——应用指南》的附录《会计科目和主要账务处理》中对“管理费用”科目的使用说明中所规定的“企业在筹建期间内发生的开办费，包括人员工资、办公费、培训费、差旅费、印刷费、注册登记费以及不计入固定资产成本的借款费用等在实际发生时，借记本科目（开办费），贷记‘银行存款’等科目”，即开办费于发生时直接费用化这一基本原则也是一致的。

提问人：dengfengru 时间：2016-05-10 09:10:55
如果一家公司已经正常经营很久，因业务需要在某地设立营业部（非独立核算）或办事处，发生的费用可以作为开办费吗？

回答人：chenyiwei
就该营业部或办事处而言也可以作为开办费，但无论如何都是在发生时直接计入费用。

提问人：luer_ker 时间：2016-11-14 16:44:27
请问陈老师，企业在基建期间（尚未开始经营）发生的所有不计入固定资产的其他费用，如员工工资、借款利息等，在发生时即记入管理费用？无须先归集待投入经营后转入管理费用？ 我审计的企业，因为基建期比较长，如果直接计入损益，则部分费用会超出五年弥补亏损的时限，准则并未明确规定开办费发生时即记入管理费用，只是说管理费用包括开办费。如果先归集在经营后再转入管理费用，也没有明确的法律条文说违背《会计科目和主要账务处理》中对“管理费用”科目的使用说明呀。 我觉得我要把企业归集的开办费转入损益，应该有更明确的政策条文来说明他们。

回答人：chenyiwei
发生时直接计入管理费用。如果挂账，则这些挂账的费用在期末是不符合资产定义的，此时在期末资产负债表中如何列报这些挂账的费用项目就成了难题。所以应该在发生时直接费用化。

提问人：心海拂清风 时间：2018-02-05 22:31:40
国税函[2009]98号 国家税务总局关于企业所得税若干税务事项衔接问题的通知 新税法中开（筹）办费未明确列作长期待摊费用，企业可以在开始经营之日的当年一次性扣除，也可以按照新税法有关长期待摊费用的处理规定处理，但一经选定，不得改变 上比如企业 2017 年 10 月份-2018年 2 月筹建期，发生 2017 年开办费 90 万， 2018 年 10 万，会计处理 2017 年管理费用 90 万，税法规定的开始经营之日的当年一次性扣除，税法 2017 年可以扣除 90 万吗？开始经营之日的当年指的是有收入的第一年？ 2018 年有收入才可以扣除吧？
谢谢。

回答人：chenyiwei
2018 年可以扣除。 2017 年内不可以。